【裁判字號】    94,財管,23
【裁判日期】    950317
【裁判案由】    聲請代管遺產之管理報酬
【裁判全文】
臺灣基隆地方法院民事裁定              94年度財管字第23號
聲  請  人  財政部國有財產局
法定代理人  丙○○
代  理  人  乙○○
複代理人    丁○○
聲請人聲請酌定代管遺產之管理報酬事件，本院裁定如下：
    主      文
聲請人管理被繼承人甲○○遺產之報酬定為新臺幣壹萬貳仟參佰
參拾元。
程序費用由被繼承人甲○○之遺產負擔。
    理      由
一、本件聲請意旨略以：聲請人前經本院92年度財管字第10號民
    事裁定指定為被繼承人甲○○之遺產管理人確定，並以該裁
    定暨93年度家催字第48號裁定准對其繼承人、債權人及受遺
    贈人為公示催告，經於93年9月24日刊報，期限分別於94年4
    月23日（對繼承人）、94年11月23日（對債權人及受遺贈人
    ）屆至。依民法第1183條規定，遺產管理人得請求報酬，其
    數額由親屬會議按其勞力及其與被繼承人之關係酌定之，惟
    因本件並無親屬會議可資酌定管理報酬之數額，爰依財政部
    訂頒「代管無人承認繼承遺產作業要點」第14點第3款規定
    ，管理報酬，應依民法第1183條規定，聲請法院酌定，並請
    優先分配，其請求標準，不得低於孳息收入部分十分之三及
    遺產現值百分之一。查聲請人於就遺產管理人後接管被繼承
    人甲○○所遺基隆市安樂區○○○段286、286-1、286-2、
    286-3地號土地及其上門牌號碼基隆市○○路200巷128號3樓
    房屋（以下簡稱遺產房地），經本院民事執行處核定拍賣價
    格為新台幣（下同）1,394,000元，故管理報酬前開要點規
    定按遺產總值百分之一計算為13,940元，為此聲請酌定遺產
    管理費用等語，並提出本院民事裁定、代管無人承認繼承遺
    產作業要點、管理費用計算表及土地登記謄本等影本為證。
二、查本件聲請人業經本院92年度財管字第10號民事裁定指定為
    被繼承人甲○○之遺產管理人確定，聲請人並已遵命執行職
    務，對被繼承人甲○○之繼承人、債權人及受遺贈人為公示
    催告，並刊登報紙周知，公示催告期間已屆滿，依民法第
    1183條之規定，聲請人（遺產管理人）請求管理報酬，自屬
    有據。本院參考財政部訂定發布之「代管無人承認繼承遺產
    作業要點」第14點第3項所定標準，並調閱本院94年度執字
    第5665號執行案卷，被繼承人甲○○所留遺產房地，業經本
    院民事執行處查封後，經2次減價拍賣，仍未拍定，公告拍
    賣在案，其拍賣最低價格為1,233,000元，因此遺產房地價
    值之認定應以最低拍賣價格為依據，因此酌定其價格百分之
    一即12,330元為聲請人之遺產管理報酬。
三、末以，聲請人另於聲請狀內所列舉之抗告費、裁判費、公示
    催告登報費等，均已於各項裁定主文內載明程序費用應由何
    人負擔，聲請人主張應計入管理遺產報酬，實屬誤認，惟因
    遺產管理人報酬之金額本屬法院職權酌定不受遺產管理人聲
    明拘束，因此無庸另予駁回，附此敘明。
中    華    民    國    95    年    3     月    17    日
                  民事庭法  官  林李達
以上正本係照原本作成。
如對本裁定抗告，應於本裁定送達後10日內，向本院提出抗告狀
，並繳納抗告費新臺幣1000元，抗告於本院合議庭。
中    華    民    國    95    年    3     月    20    日
                        書記官  黃錫煒


司法院資訊處製作；財團法人民間司法改革基金會備份。
